【裁判字號】    92,上易,2
【裁判日期】    920129
【裁判案由】    債務人異議之訴
【裁判全文】
臺灣高等法院臺南分院民事判決  九十二年度上易字第二號    Ｋ
      上  訴  人  甲  ○  ○
      訴訟代理人  乙  ○  ○
      被上 訴 人  丙  ○  ○.
右當事人間債務人異議之訴事件，上訴人對於中華民國九十一年十一月十四日台灣雲
林地方法院第一審判決（九十一年度訴字第四八六號）提起上訴，本院判決如左：
      主    文
上訴駁回。
第二審訴訟費用由上訴人負擔。
      事      實
甲、上訴人方面：
一、聲明：
  (一)、原判決廢棄，請發回原審法院更為判決。
  (二)、訴訟費用由被上訴人負擔。
二、陳述：除與原判決記載相同者，茲引用之外，補稱：
（一）上訴人於原審審理時屢次當庭聲請對本件強制執行事件利息計算方式及起息日
      判決，惟原審漏未審酌，顯有違誤。
（二）原審裁定債務起息日各為八十九年十月十六日及九十年五月二十九日，其實際
      年利率利息不詳。僅知被上訴人已違反民法第二０六條之規定，先後預扣利息
      。第一筆四十萬元起息日為八十九年十月十六日已收取六個月，年利率百分之
      二十八點八，共五萬七千六百元。第一筆四十萬元起息日為九十年五月二十九
      日已收取三個月，年利率百分之二十八點八，共二萬八千八百元。上開二筆債
      務巧取違法高利，業經被上訴人於原審自認。
（三）原審審理時上訴人詰問證人莊金誠「利率為何」，詎其竟證稱「我不清楚」，
      實乃匪夷所思。又被上訴人列舉三個版本利率計算方式：非二造簽署之不動
      產設定契約書，其年利率超過百分之三十以上。上訴人親簽的借據年息百分
      之十。本票年利率百分之六。
（四）借款當初並未確立年息，僅係被上訴人欺騙上訴人，而被上訴人違法巧取利益
      並無損失，若再要求違約金實屬不公。
（五）原審法官曾庭諭：「利息要仔細再核算，次庭再說」云云，惟判決書卻付諸闕
      如，為求公平，請判決如訴之聲明。
三、證據：援引第一審所提證據。
乙、被上訴人方面：
一、聲明：
  (一)、駁回上訴。
  (二)、訴訟費用由上訴人負擔。
二、陳述：與原判決記載相同。
三、證據：援用第一審所提證據。
      理   由
一、本件上訴人起訴主張：被上訴人以台灣雲林地方法院九十年度拍字第七○四號拍
    賣抵押物裁定為執行名義，聲請就上訴人所有坐落雲林縣斗六市○○段九六三號
    土地，權利範圍三七九四四九分之三三一九○為強制執行，並經原法院九十一年
    度執字第一○○三號拍賣抵押物強制執行事件繫屬中；惟兩造間並無任何借貸債
    務，又九十年度拍字第七○四號拍賣抵押物裁定中所附之「不動產設定契約書」
    ，其簽約當事人之署押字跡純為一人所為，非上訴人親筆字跡，顯為偽造之文書
    ，爰提起債務人異議之訴等語（上訴人於本院雖為訴之變更，惟其訴之變更為不
    合法，已由本院另以裁定駁回，爰就原訴予以裁判，合先敘明）。被上訴人則以
    ：兩造間確有八十萬元之借貸債務，被上訴人並以其所有坐落雲林縣斗六市○○
    段九六三號土地，權利範圍三七九四四九分之三三一九○設定抵押權以為擔保等
    語，資為抗辯。
二、上訴人主張被上訴人以原法院九十年度拍字第七○四號拍賣抵押物裁定為執行名
    義，聲請就其所有坐落雲林縣斗六市○○段九六三號土地，權利範圍三七九四四
    九分之三三一九○為強制執行等情，業據其提出抵押權設定契約書影本為證，並
    為被上訴人所不爭執，自堪信屬實。
三、上訴人雖否認其與被上訴人間有八十萬元之借貸債務云云，然查兩造間確有系爭
    八十萬元借貸債務存在等情，業據被上訴人提出上訴人於八十九年十月十六日、
    九十年六月十五日簽立之借據與本票各二紙為證。且經原審當庭提示予上訴人，
    上訴人亦自認：「（本票）是原告（上訴人）本人簽發的」、「（借據）名字與
    地址文字部分是我簽的沒錯」等語明確（見原審九十一年八月二十日筆錄）。上
    訴人雖主張前揭本票、借據係其交付訴外人莊金誠，借貸契約之當事人應為莊金
    誠，而非被上訴人云云。惟證人莊金誠業於原審證稱：「我沒有借貸的意思，我
    本身沒有錢，我只是幫她（上訴人）找金主而已」、「（問：上訴人找你借款時
    有無說要向你本人借款或是要你找金主）希望我替她找一個金主」等語（見原審
    九十一年十月二十二日筆錄）。復證稱：「我們公司代書所辦的，第一次八十九
    年十月十六日原告向我要借四十萬元，我透過吳月桂找被告丙○○當金主，交款
    都在我們公司，借錢時．都是原告找我的，被告（被上訴人）與原告接洽借款時
    都沒有直接接觸。是後來原告繳息不正常時，被告才來找我，此時被告與原告才
    有接觸。第二次在九十年六月十五日，借款四十萬元，情形同第一次。」「（問
    ：簽發日期九十年六月十五日借據丙○○三字是否是在原告交付給你時即已寫上
    ？）是的。」「（問：原告何時才知道金主是被告丙○○？）第二次增加借款四
    十萬時，原告就已經知道拿錢出來的是被告丙○○，原告在第一次借錢時不知道
    借錢的是被告丙○○」等語（見原審九十一年九月十日筆錄）。查證人莊金誠係
    經營「正霖仲介事務所」，經營項目包括仲介私人借貸業務，而上訴人與莊金誠
    係屬舊識，對於莊金誠仲介其借貸當知之甚詳，其於第一次借貸時雖不知金主為
    被上訴人，惟按當事人互相表示意思一致者，無論其為明示或默示，契約即為成
    立，民法第一百五十三條第一項定有明文。是所謂當事人互相表示意思一致，並
    不限於當事人間直接為之，其由第三人為媒介而將各方互為之意思表示從中傳達
    因而獲致意思表示之一致者，仍不得謂契約並未成立（最高法院六十八年台上字
    第一五○四號判例參照）。上訴人係委請證人莊金誠代尋金主借款，且上訴人於
    第二次增加借款四十萬時（九十年六月十五日），即已經知悉金主是被上訴人，
    是兩造縱未直接磋商，但觀諸上訴人委請莊金誠代尋金主借款在先，其後並簽立
    借據、本票，並以所有土地設定抵押權供為擔保，而被上訴人則透過莊金誠交付
    系爭借款，足認兩造間確已清楚表達願受契約拘束之意思，並堪認兩造確已經由
    莊金誠而就借貸契約之必要之點達成合致，是本件借貸契約當已成立無疑。雖借
    貸契約通說認為係以當事人間一定之信任關係為基礎，惟此係就貸與人之觀點而
    言，蓋借用人之償債能力及個人信用影響將來受償之可能性；其就借用人而言，
    其在乎者厥為借貸之金額、利息等償還條件，至於貸與人為何人，當非借貸契約
    必要之點，與契約之成立無涉。是上訴人主張兩造間並無八十萬元借款債務存在
    云云，並無足採。
四、上訴人雖復主張其所有印章及印鑑證明於借款當時交付莊金誠，莊金誠未得其同
    意擅自辦理抵押權設定登記，應屬偽造云云。惟上訴人既對於印章之真正不爭執
    ，僅稱該印章係遭莊金誠盜用，非出於其本人之意思，是上訴人就此事實自應由
    其負舉證責任。對此爭點被上訴人抗辯其將借貸之金錢交付莊金誠之時，曾特別
    要求上訴人必須設定抵押權以供擔保（見九十一年八月二十日筆錄），莊金誠亦
    證述其辦妥抵押權設定登記後，曾出示他項權利證明書供上訴人核閱（見九十一
    年九月十日筆錄）。上訴人事後空言否認，不足採信。至上訴人陳稱借貸之初預
    扣三十萬元利息部分，既為被上訴人所否認，上訴人復未能舉證以實其說，亦難
    信為真實。
五、按執行名義無確定判決同一之效力者，於執行名義成立前，如有債權不成立或消
    滅或妨礙債權人請求之事由發生，債務人亦得於強制執行程序終結前提起異議之
    訴，強制執行法第十四條第二項定有明文。本件兩造間確有八十萬元之借貸債權
    存在，已如前述，上訴人既未能舉證證明有何妨礙被上訴人請求之事由存在，則
    其請求撤銷台灣雲林地方法院九十一年度執字第一○○三號拍賣抵押物強制執行
    事件就其所有坐落雲林縣斗六市○○段九六三號土地，權利範圍三七九四四九分
    之三三一九○所為之強制執行程序，即無所據，不應准許。原審因而為上訴人敗
    訴之判決，並無不合。上訴意旨指摘原判決不當，求予廢棄，為無理由，應予駁
    回。
六、本件事證已臻明確，兩造其餘主張及舉證，核與判決結果無影響，爰不一一論述
    ，併此敘明。
據上論結，本件上訴為無理由，依民事訴訟法第四百四十九條條第一項、第七十八條
，判決如主文。
中      華      民      國    九十二    年      一      月    二十九    日
                                    臺灣高等法院臺南分院民事第二庭
~B1審判長法官  吳    志    誠
~B2      法官  周    素    秋
~B3      法官  楊    省    三
右為正本係照原本作成。
不得上訴。
中      華      民      國    九十二    年      一      月    二十九    日
~B法院書記官  謝    淑    玉


司法院資訊處製作；財團法人民間司法改革基金會備份。
